【裁判字號】    99,再易,51
【裁判日期】    990525
【裁判案由】    損害賠償
【裁判全文】
臺灣高等法院民事判決                  99年度再易字第51號
再審  原告  甲○○
再審  被告  百年開發營造有限公司
法定代理人  乙○○原名楊淑美.
上列當事人間損害賠償事件，再審原告對於中華民國99年1月29
日本院98年度上易字第1063號確定判決提起再審，本院於99年5
月11日言詞辯論終結，判決如下：
    主  文
再審之訴駁回。
再審訴訟費用由再審原告負擔。
    事  實
一、再審原告主張：本院98年度上易字第1063號確定判決（以下
    稱原確定判決）認伊支付再審被告之工程款新臺幣（下同）
    52萬元，經扣抵系爭工程已施作完成之工程款及再審被告已
    運送進場之建築材料價值，共計45萬740元後，僅得請求再
    審被告返還6萬9,250元。又本件工程之遲延係可歸責於伊所
    致，伊不得請求再審被告賠償遲延損害及支付違約金等情，
    而廢棄前訴訟程序第一審關於命再審被告給付違約金部分判
    決，並駁回伊超過6萬9,250元部分之請求。惟原確定判決漏
    未斟酌98年12月24日、同年月3日之錄音譯文（見本院卷第1
    8-26頁），且伊發現新證物有：(一)98年12月24日錄音譯文(二)
    工程工期表(三)工程施工程序進度計畫擬定圖(四)伊自租倉庫之
    房屋租賃契約、照片及匯款回條，是原確定判決分別有民事
    訴訟法第497條、第496條第1 項第13款之再審事由。爰依上
    開規定，提起再審之訴，並聲明：(一)原確定判決不利於再審
    原告之部分廢棄。(二)再審被告應再給付再審原告47萬6,850
    元，及自起訴狀繕本送達翌日起至清償日止，按年息5%計算
    之利息之判決。
二、再審被告則以：本件鑑定報告已表示再審原告確未提供可行
    施工圖說，是原確定判決認再審原告未盡其協力義務，系爭
    工程遲延未完成全係可歸責於再審原告，並無違誤。又再審
    原告提出之房屋租賃契約及照片，係屬新攻擊防禦方法，不
    得再行提出等語，資為抗辯。並答辯聲明：再審之訴駁回。
三、查再審原告前以再審被告承攬伊所有坐落桃園縣桃園市○○
    ○街22巷3 號房屋之2、3樓房屋之增建工程及室內整建工程
    ，詎再審被告中途停工等情，起訴請求再審被告返還伊已支
    付超出報酬之不當得利，及所受施工遲延損害賠償與違約金
    合計54萬6,100元及其利息。經前訴訟程序第一審判命再審
    被告給付違約金17萬6千元本息，並駁回再審原告其餘請求
    。再審被告就敗訴部分提起上訴，再審原告則僅就其敗訴部
    分中之本金17萬9,740元部分提起上訴，其餘本金19萬360元
    部分為訴之變更。經原確定判決廢棄第一審關於命再審被告
    給付17萬6千元本息部分，駁回再審原告在第一審之訴及第
    二審上訴與變更之訴，另命再審被告給付再審原告6萬9,250
    元，全案並告確定，業經本院調閱原確定判決歷審卷宗，核
    閱屬實。
四、按民事訴訟法第496條第1項第13款所謂發現未經斟酌之證物
    ，係指在前訴訟程序事實審辯論終結前，不知已有該證物存
    在，其後始知之者而言。所謂得使用該證物，係指前訴訟程
    序事實審言詞辯論終結前，雖知有該證物存在，但因故不能
    使用，其後始得使用者而言。若已知之，而按其情形，並非
    不能當時舉出或命第三人提出者，即無本款之適用。且若證
    物在前訴訟程序業經提出，而為法院所不採，亦非此之所謂
    發現未經斟酌之證物。本件再審原告主張前開發現之新證物
    (一)98年12月24日錄音譯文為該日之法院庭期譯文、(四)自租倉
    庫之房屋租賃契約為伊於95年、96年間所簽訂，再審原告並
    未證明該等證據在前訴訟程序言詞辯論終結前何以不能使用
    ，另照片及匯款回條（見本院卷第66-68 頁）前者上訴人未
    證明於前訴訟程序言詞辯論終結前已經存在，後者則為99年
    1月25日所匯，於前訴訟程序言詞辯論終結之99年1月19日時
    ，並不存在，均難認為前開條款所稱之新證物。至(二)工程工
    期表(三)工程施工程序進度計畫擬定圖，均已在前訴訟程序第
    一審提出（見第一審訴字卷第9-12、19-22、209-212、第一
    審壢簡調字第27頁），亦非前開條文所謂之新證物，揆諸前
    開說明，再審原告據以提起本件再審之訴，自無理由。
五、復按，對於依民事訴訟法第466 條不得上訴於第三審法院之
    事件，其經第二審確定之判決，如就足影響於判決之重要證
    物，漏未斟酌者，得依同法第497 條規定，提起再審之訴。
    所謂「重要證物漏未斟酌」，係指足以影響判決基礎之重要
    證物，雖當事人已在前訴訟程序提出，然未經確定判決加以
    斟酌，且以該證物足以動搖原確定判決之基礎者為限。再審
    原告主張，原確定判決漏未斟酌98年12月24日、同年月3 日
    之錄音譯文共4份云云，惟查，該4份譯文於前訴訟程序言詞
    辯論終結前，未經再審原告提出為證，原確定判決無從斟酌
    ，自非該條所稱之重要證物漏未斟酌，再審原告據為本件再
    審事由，亦屬無據。
六、綜上所述，再審原告以原確定判決有民事訴訟法第496條第1
    項第13款、第497條規定之再審事由，提起本件再審之訴，
    為無理由，應予駁回。
七、兩造其餘之攻擊防禦方法，及未經援用之證據，經本院斟酌
    後，認對本判決之結果不生影響，爰不一一論駁。
八、據上論結，本件再審之訴為無理由。依民事訴訟法第78條，
    判決如主文。
中    華    民    國    99    年    5     月    25    日
                    民事第十一庭
                        審判長法  官  鄭雅萍
                              法  官  徐福晉
                              法  官  詹文馨
正本係照原本作成。
不得上訴。
中    華    民    國    99    年    5     月    28    日
                              書記官  洪秋帆

司法院資訊處製作；財團法人民間司法改革基金會備份。
